# 首次审计业务涉及的期初余额与比较信息

提问人：shichengqi 时间：2022-02-27 12:00:30
请教陈版主：
1.根据《中国注册会计师审计准则第 1331 号—首次审计业务涉及的期初余额》第六条规定：在执行首次审计业务时，注册会计师针对期初余额的目标是，获取充分、适当的审计证据以确定：
（一）期初余额是否含有对本期财务报表产生重大影响的错报......” 请问，对于年度财务报表审计而言，此处的本期财务报表能否理解为“本期本期 财务报 表期末数据”？
2.A公司 2020 年度由于工程项目资料缺失等事项被发表非无保留意见， 2021 年度A公司将事项所在B子公司的股权予以处置。则对于年报审计意见类型以及期初余额审计证据的获取，如何考虑？
项目组理解：
（ 1 ）根据《中国注册会计师审计准则第 1511 号—比较信息：对应数据和比较财务报表》应用指南第 3 条规定：如果以前针对上期财务报表发表了非无保留意见，且导致非无保留意见的事项已已经 解决解决，并已按照适用的财务报告编制基础进行恰当的会计处理，或在财务报表中作出适当的披露，则针对本期财务报表发表的审计意见无需提及之前发表的非无保留意见。由于工程项目资料缺失该事项所在公司的股权已经处置，即即 该 事事 项对 本期本期 财务报 表期末数据没有影响响，且已经充分考虑该事项对本期利润表的影响，故该事项对本期审计意见类型无影响。
[size=14.6667px]（ 2 ）尽管根据《中国注册会计师审计准则第 1331 号—首次审计业务涉及的期初余额》第十二条规定：如果不能获取有关期初余额的充分、适当的审计证据，注册会计师应当按照《中国注册会计师审计准则第 1502 号——在审计报告中发表非无保留意见》的规定，对财务报表发表保留意见或无法表示意见。由于注册会计师针对期初余额进行审计的目的是确确定期定期初余初余 额 是否含有 对 本期本期 财务报 表表 产 生重大影响响的的 错报 ，由于上述事项所在公司的股权已经处置，即该事项对本期财务报表期末数据没有影响。同时，对于年度财务报表审计而言，本期财务报表中的上期数据系对应数据，审计意见仅提及本期。[size=14.6667px]综上，针对工程项目相关报表项目期初余额，无需再设计专门的程序获取期初余额相关的审计证据。[size=14.6667px][size=14.6667px]以上判断是否合理，如有不足，请陈版主指出，谢谢！

回答人：chenyiwei
1 、虽然对期末合并资产负债表看似没有影响，但同样会影响到本期处置损益的计量（包括影响到对处置对价公允性、合理性的判断），因此至少对本年度财务报表仍有影响，其影响仍未消除。
2 、由于上述事项是由上年末带下来的，因此本年度如继续发表非标意见（这种可能性较大），在导致非标意见的事项部分中仍需继续提及年初的该事项。